【裁判字號】    90,交抗,169
【裁判日期】    900620
【裁判案由】    違反道路交通管理處罰條例
【裁判全文】
台灣高等法院交通事件裁定                          九十年度交抗字第一六九號
    抗  告  人
    即受處分人  乙○○
    代  理  人  甲○○
右抗告人因違反交通管理處罰條例案件，不服台灣台北地方法院中華民國九十年五月
十一日裁定（八十九年度交聲字第七二二號），提起抗告，本院裁定如左：
    主  文
抗告駁回。
    理  由
一、原裁定以：（一）按劃設於設有號誌之交岔路口之前端，寬三十至四十公分之白
    色實線，為停止線，用以指示行駛車輛停止之界限，車輛停止時，其前懸部分不
    得伸越該線，道路交通標誌標線號誌設置規則第一百七十條第一項、第二項定有
    明文，而汽車（含機器腳踏車）駕駛人，駕駛汽車不遵守道路交通標誌、標線、
    號誌之指示者，處新台幣（下同）九百元以上一千八百元以下罰鍰，道路交通管
    理處罰條例第三條第八款、第六十條第二項第三款定有明文，又汽車駕駛人駕駛
汽車違反道路交通管理處罰條例第六十條第二項第三款規定者，除應依該條所規
    定之罰鍰處罰外，並予記違規點數一點，道路交通管理處罰條例第六十三條第一
    項第一款亦定有明文。（二）本件抗告人即受處分人乙○○於民國八十九年九月
    九日中午十二時五十八分許，騎乘車號ＤＳＭ－八三二號輕型機器腳踏車，沿台
    北市○○路○段南往北方向行駛，途經台北市○○路○段與木柵路一段設有燈光
    號誌管制之交岔路口時，因其行進方向燈光號誌為紅燈，竟未在該路口停止線後
    方停車，而伸越該停止線在該停止線之前方停車等待燈光號誌變換，有不遵守道
    路交通標線指示之行為，為台北市政府警察局文山第一分局（下稱文山第一分局
    ）交通分隊警員張金星以拍照方式採證，並以受處分人有違反道路交通管理處罰
    條例第六十條第二項第三款規定之行為掣單舉發。嗣受處分人於應到案日期前申
    訴，原處分機關函請舉發機關調查結果，仍認受處分人有上開違規行為，乃依道
    路交通管理處罰條例第六十條第二項第三款規定，於八十九年十二月二日裁處受
    處分人罰鍰九百元，並依同條例第六十三條第一項第一款規定記違規點數一點（
    原處分漏引道路交通管理處罰條例第六十三條第一項第一款之規定，應更正）。
    （三）受處分人之代理人甲○○否認有違規行為，辯稱：伊家住木柵路一段一０
    八號，中午吃飽飯由家裡出發，沿木柵路一段至辛亥路七段左轉往台北，於情於
    理，必然先在辛亥路七段路口超越停止線之處臨時停車，再往台北方向行駛，因
    無待轉區可供臨時停車，欲倒退至停止線臨時停車，適有另一部機車駛近擋住而
    無法繼續倒退至停止線後，且舉發時應當場勸導取締給予當事人警惕或申訴機會
    云云，然查：1.證人即開單告發受處分人之警員張金星於原審法院九十年五月七
    日調查時，具結證稱：「受處分人是從辛亥路七段南向北行超越停止線臨停，我
    們才照相舉發，這是我親眼目睹的，並沒有所謂待轉區的問題，待轉區一般都在
    行人穿越道前面，但是受處人是停在行人穿越道的後面，停止線的前面，我是親
    眼看他直走的（如庭呈照片）我拍攝時他前面沒有車子，其與計程車是平行的，
    如果要待轉，不可能在這個區域停車」等語，並有受處分人違規照片二幀附卷可
    稽。2.所謂「機慢車左轉待轉區○○○○道路交通標誌標線號誌設置規則第一百
    九十一條第一項、第二項規定，為白色長方形，線寬十五公分，劃設於停止線前
    方，設有枕木紋行人穿越道者，劃設於枕木紋行人穿越道前方，用以指示機器腳
    車或慢車駕駛人分段行駛。依右揭違規採證照片顯示，受處分人所騎乘機車，係
    緊靠路側伸越過停止線，並停置於行人穿越道後（以受處分人行車方向而言），
    左側尚有違規伸越停止線之汽車臨時停車，而「機慢車左轉待轉區」係在行人穿
    越道之前方，倘受處分人之機車係由住家出發，沿台北市○○路○段先右轉而至
    辛亥路七段等待直行，以遂行左轉目的，然以受處分人左側另有違規越線之汽車
    臨時停車，衡情受處分人無庸跨越行人穿越道並停於上揭違規汽車右側之必要，
    況以違規照片二幀顯示，受處分人果如欲倒退回停止線後方，以現場照片尚有空
    間足以倒退，而受處分人臨時停車位置均未曾移動過，足證受處分人並無倒退之
    意圖，且縱有倒退之意，亦不影響已成立之違規行為。再舉發當時係下雨天，舉
    發單一拿出來就會濕掉，且在下雨天若當場舉發，恐會有擾民之情形，亦據警員
    張金星證述無訛，又交通勤務警察或依法令執行交通稽查任務人員，對於違反道
    路交通管理事件之稽查，應認真執行，為違反道路交通管理事件統一裁罰標準及
    處理細則第十條前段定有明文，警員張金星於執行交通違規稽查任務時，發現有
    違規行為，即得依法逕行舉發，並非應給予受處分人勸導或申訴之機會，始得據
    以舉發。3.依本件卷存證據資料並無任何積極證據足以證明證人張金星前開證述
    有虛偽之情形，亦無有足以令人顯信其供述為不可採之品性證據或前科證據存在
    ，自不得僅以證人為本件開單告發受處分人之警員而否認其在訴訟上之證人資格
    ，而受處分人對證人之證言亦無法舉出或請求調查任何對其有利之證據資料，以
    使法院對證人所證述受處分人違規之事實產生任何合理之懷疑，且交通警察掣單
    舉發違反道路交通管理處罰條例所列之違規事實，本質上為行政處分，係公務員
    基於職務上之權力，依法就特定之具體事件所為之具公法上效果之單方面行政行
    為，基於公務員為公法上行為具有公信力之原則，該行政行為當可被推定為真正
    ，其據以依法處分之事實認定亦為正確無誤。從而，本件受處分人既未能提出證
    據以資證明其確無違規行為，僅空言其係左轉區待轉、舉發應讓違規人有當場申
    訴的機會云云，自難採信。本件事證明確，受處分人確有不遵守道路交通標線指
    示之違規行為，堪以認定。
    （四）綜上所述，受處分人確有右揭之違規事實。從而，原處分機關依道路交通
    管理處罰條例第六十條第二項第三款，裁處受處分人罰鍰九百元，並依同條例第
    六十三條第一項第一款規定併予記違規點數一點，核無違誤，認本件受處分人之
    異議為無理由，予以駁回。
二、抗告意旨略以：本件舉證照片僅能證實抗告人所騎乘之機車在辛亥路與木柵路口
    臨停在辛亥路往台北方向超越停止線前方之處，並不能確認該機車係自辛亥路往
    台北因紅燈而超越停止線臨停，或是抗告人所主張自家中出發沿木柵路左轉臨停
    ，且抗告人自家中出發沿木柵路行駛，距辛亥路約一百五十公尺行程，並無巷道
    可通到辛亥路，抗告人又如何駛進辛亥路，自辛亥路南往北至超越停止線臨停路
    口，原審法院單憑公務員於職務上所為之行政處分，基於公務員為公法上行為具
    有公信力之原則，即推定該行政行為為真正為由，據以為不利於抗告人之裁定，
    自有偏頗，請將原裁定撤銷，另為免罰裁判。
三、經查：抗告人所騎乘之機車與停在其左邊之計程車係平行並排，若真如抗告人所
    言，其係因待轉始越線停車，衡情不可能停在與計程車平行之位置，此外由卷附
    之舉發照片數張觀之，亦無法證明抗告人係因待轉而越線臨停，原裁定除憑證人
  即舉發警員張金星之證言外，並參酌卷附之舉發照片，於裁定理由中詳敘其認定
    抗告人確有紅燈超越停止線之違規事實之理由，經核並無不合，抗告人猶執原審
    不採之陳詞，指摘原裁定不當，即非有理由，應予駁回。
據上論斷，應依道路交通案件處理辦法第二十六條，刑事訴訟法第四百十二條，裁定
如主文。
中      華      民      國    九十      年      六      月     二十     日
                              台灣高等法院交通法庭
                                  審判長法  官  陳  祐  輔
                                        法  官  陳  國  文
                                        法  官  蔡  國  在
右正本證明與原本無異。
不得再抗告。
                                        書記官  丁  華  平
中      華      民      國     九十     年      六      月     二十     日


司法院資訊處製作；財團法人民間司法改革基金會備份。
